臺灣臺南地方法院交通事件裁定　　　　 95年度交聲字第785號
移送機關　　交通部公路總局嘉義區監理所麻豆監理站
異議人即　　乙○○
受處分人
上列受處分人因違反道路交通管理處罰條例案件，對於交通部公
路總局嘉義區監理所麻豆監理站民國95年7月5日所為之裁決處分
（處分案號：麻監裁罰字第裁75-Ｍ00000000），聲明異議，本
院裁定如下：
    主  文
原處分撤銷。
乙○○汽車駕駛人，行車速度，超過規定之最高時速，處罰鍰新
臺幣壹仟肆佰元，並記違規點數壹點；又汽車駕駛人，駕駛汽車
有違反道路交通管理處罰條例之行為，經交通勤務警察制止時，
拒絕停車接受稽查而逃逸，處罰鍰新臺幣參仟元，並記違規點數
壹點。
    理  由
一、原處分意旨略以：異議人即受處分人乙○○（下稱異議人）
    所有之車號二五八－ＦＡＳ號重型機車，於民國九十五年五
    月十四日十七時三十五分，在台一線北向二百九十五點八公
    里處，因速限七十公里，經雷達測速槍測速九十七公里，超
    速二十七公里，及上述違規經警方鳴笛並以紅旗攔查示意停
    車未停，不服稽查取締加速逃逸，被台南縣警察局新營分局
    員警逕行舉發，嗣經原處分機關即交通部公路總局嘉義區監
    理所麻豆監理站依道路交通管理處罰條例（下稱處罰條例）
    第四十條、第六十條第一項之規定，裁處異議人罰鍰新臺幣
    （下同）四千四百元。
二、本件異議意旨略以：異議人於上揭時地有一大卡車被員警攔
    截並切入異議人行經之機車專用道，同時間汽車快車道及機
    車專用道皆有十數部以上的機動車輛同時行進中，而異議人
    並未看到員警以警示棒攔截，何來拒絕停車接受稽查而逃逸
    之情？且執勤員警單憑其雷射槍測速，並無異議人超速違規
    錄影或照片，不能證明異議人有何超速違規之事實。又違規
    時間同時有數十部汽機車時速比異議人行車速度快，違規者
    可能係其中之一部，異議人機車當時確無超速違規，亦無不
    服取締逃逸，為此請求撤銷原處分。
三、本件異議人之違規行為發生於九十五年五月十四日，係在九
    十四年十二月二十八日修正公布，並於九十五年七月一日施
    行之處罰條例第四十條、第六十條及第六十三條規定之前；
    而行政罰法係九十四年二月五日以華總一義字第0940001684
    1號命令公布，依該法第四十六條規定，自九十五年二月五
    日開始施行；依行政罰法第五條規定：「行為後法律或自治
    條例有變更者，適用行政機關最初裁處時之法律或自治條例
    。但裁處前之法律或自治條例有利於受處罰者，適用最有利
    於受處罰者之規定。」自應以行政機關「最初裁處時」為法
    律適用之依據。從而本件原處分機關為裁決時係九十五年七
    月五日，比較修法前後處罰條例第四十條、第六十條及第六
    十三條之處罰規定並未修正，修正後之規定並無不利於異議
    人，有關裁處法律之適用，自應依九十四年十二月二十八日
    修正公布，並於九十五年七月一日施行後處罰條例第四十條
    、第六十條第一項及第六十三條第一項第一款規定予以處理
    ，始符法旨，合先敘明。
四、按車輛指在道路上以原動機行駛之汽車（包括機器腳踏車）
    或以人力、獸力行駛之車輛；汽車駕駛人，行車速度超過規
    定之最高時速者，處一千二百元以上二千四百元以下罰鍰；
    汽車駕駛人，駕駛汽車有違反本條例之行為，經交通勤務警
    察或依法令執行交通稽查任務人員制止時，不聽制止或拒絕
    停車接受稽查而逃逸者，除按各該條規定處罰外，處三千元
    以上六千元以下罰鍰；汽車駕駛人有第四十條、第六十條第
    一項所列條款之一者，除依原條款處罰鍰外，並各予記違規
    點數一點，處罰條例第三條第八款、第四十條、第六十條第
    一項、第六十三條第一項第一款，分別定有明文。
五、經查：
（一）異議人所有之車號二五八－ＦＡＳ號重型機車被台南縣警
      察局新營分局逕行舉發於九十五年五月十四日十七時三十
      五分許，在台一線北向二百九十五點八公里處，速限七十
      公里，經雷達測速槍測速九十七公里，超速二十七公里，
      及上述違規經警方鳴笛並以紅旗攔查示意停車未停，不服
      稽查取締加速逃逸之違規事實，有卷附台南縣警察局南縣
      警交字第Ｍ00000000號舉發違反道路交通管理事
      件通知單可證。
（二）本件執勤警員所用之雷射槍測速器，為Kustom公司製造之
      ProLaserIII機種，乃國外先進科學儀器，因我國經濟部中
      央標準檢驗局尚未有檢定雷射槍測速器之規範，故在未有
      檢定規範以前，適用國際檢驗規定（國外需經過檢定合格
      始得出廠），而該檢驗合格文件業經駐芝加哥台北經濟文
      化辦事處及台北地方法院認證等情，有該雷射槍測速器測
      試報告認證資料在卷足憑。由上開測試資料內容，可知該
      雷射測速槍與迎面而來的車輛比對測試結果，其標準偏差
      之差別為1.08公里／小時；而與背道而馳的車輛比對測試
      結果，其標準偏差之差別為1.68公里／小時（見該測試報
      告第十頁至第十一頁；附於本院卷第四十九頁至第五十頁
      ），足見該雷射槍測速器測速結果之誤差，應在2公里／
      小時以內，該雷射槍測速科學儀器之準確度及正確性，仍
      值信賴。
（三）另證人甲○○即舉發本件違規之員警於本院九十五年十月
      十七日調查時結證：「（本件是否你舉發，情形如何？）
      是我告發的。異議人所說的大貨車是自己停邊，我們用紅
      旗指著異議人，叫他停車，異議人順勢從大貨車的左後方
      往前騎，騎到我們攔檢的前方的時候，好像有作勢要停下
      來，我們上前準備要過去的時候，異議人就加速駛離。」
      、「（攔檢之前，雷射槍是否就已經鎖定異議人的車子？
      ）是的，而且雷射槍鎖定一部超速的機、汽車後，就固定
      了，所以不會測錯。」、「．．．異議人騎乘的機車是白
      色重型機車，市面上不常見，造型特殊，所以我印象深刻
      。」、「（對於本案舉發，有無可能誤判？）不會。」、
      「我是交通承辦人，我紅旗指得很明確，就是要異議人停
      車。」等語（見本院該日訊問筆錄），並有台南縣警察局
      新營分局九十五年六月十二日南縣營警五字第０九五００
      ０八五一一號函在卷可參，復核異議人於本院同日調查時
      供稱伊當時是騎乘白色４００ＣＣ重型機車等情無誤，製
      單之員警甲○○為依法執行勤務，與異議人毫無怨懟，衡
      情當無自陷偽證罪而構詞誣賴異議人之理，復查無積極證
      據足以證明證人上開證述係屬虛偽，且交通警察製單舉發
      違反道路交通管理處罰條例所列之違規事實，本質上為行
      政處分，係公務員基於職務上之權力，依法就特定之具體
      事件所為之具公法上效果之單方面行政行為，基於公務員
      為公法上行為具有公信力之原則，該行政行為當可被推定
      為真正，其據以依法處分之事實認定亦為正確無誤。本此
      公信原則，乃立法者賦予行政機關制定違反道路交通事件
      統一裁罰標準及處理細則，使執勤警員得當機處分以達其
      維護交通秩序、安全之行政目的。再按執行交通勤務警察
      依法律規定製單舉發違反道路交通管理處罰條例所列之違
      規事實，並由公路主管機關加以處罰，即係行政處分，受
      處分人不服公路主管機關所為之處罰，依道路交通管理處
      罰條例第八十七條之規定向管轄地方法院聲明異議，自屬
      行政救濟程序，其舉證責任分配，應採民事訴訟上舉證責
      任分配原則，八十七年十月二十八日修正公布之行政訴訟
      法第一百三十六條同揭此旨，而明文規定準用民事訴訟法
      第二百七十七條舉證責任分配之原則。是此，異議人雖以
      前情置辯，惟就駕駛上揭車輛行經台一線北向二百九十五
      點八公里處未有違規乙節，並未提出確實事證以供本院調
      查，是其所辯尚非可信，本院亦查無任何證據足資證明執
      勤員警有捏造事實違法取締之情事存在，則執勤警員本其
      維護交通秩序、安全職責所為之舉發，自應受到合法、正
      確之推定。
（四）又警方取締交通違規事件，其以照相、錄影方式取證者，
      固足為違規之證明，惟舉發之員警本身之目睹、耳聞，亦
      為違規人違規之證明，非必所有之違規事件，均需有照相
      、錄影方足為違規之證據。況警察執行勤務，事項繁瑣，
      且違規情形一過即逝，並非長期存在，何能要求警察必備
      有照相、錄影取證？是本件縱無舉發照片、錄影為佐證，
      然異議人之違規行為既經本件製單之員警甲○○以檢驗合
      格之雷射測速槍測得異議人駕車超速並目睹其拒絕停車接
      受稽查而逃逸等情明確，且其所述內容並無何矛盾或違背
      經驗法則之處，自得為本院判斷之依據。
六、綜上，異議人有於上述時、地，駕駛前開自小客車，行經最
    高速限為時速七十公里之路段時，行車速度為時速九十七公
    里，超速及拒絕停車接受稽查而逃逸之違規事實，即可認定
    ，惟原處分機關對於異議人上揭違規行為，漏未記違規點數
    ，原裁決自有未洽，異議人之異議雖無理由，然原處分既有
    如上開可議之處，應由本院將原處分撤銷，依處罰條例第四
    十條第一項、第六十條第一項及第六十三條第一項第一款並
    參酌違反道路交通管理事件統一裁罰基準表之規定，裁定如
    主文第二項所示之處罰，以資適法。
七、據上論結，應依道路交通管理處罰條例第八十七條第二項、
    道路交通案件處理辦法第二十條前段，裁定如主文。
中　　華　　民　　國　　96　　年　　1 　　月　　8 　　日
                  交通法庭法　官　鍾邦久
以上正本證明與原本無異。
如不服本裁定應於送達後5日內向本院提出抗告狀（應附繕本）
。
 　　                     書記官　陳慧玲
中　　華　　民　　國　　96　　年　　1 　　月　　8 　　日
